臺灣高雄地方法院民事裁定
110年度消債清字第247號
聲　請　人　陳英緽　00000000000000000000000000000000000
00000000000000000000000000000000000000000000000000
代　理　人　詹忠霖律師
上列當事人因消費者債務清理事件聲請清算，本院裁定如下：
    主  文
聲請人陳英緽自中華民國一一一年六月十五日下午四時起開始清
算程序。
命司法事務官進行本件清算程序。
    理  由
一、聲請意旨略以：伊有不能清償債務情事，前向本院聲請調解
    債務清償方案，惟調解不成立。伊又未經法院裁定開始更生
    程序或許可和解或宣告破產，爰聲請清算等語。
二、按債務人不能清償債務或有不能清償之虞者，得依本條例所
    定更生或清算程序，清理其債務；法院開始清算程序之裁定
    ，應載明其年、月、日、時，並即時發生效力；法院開始更
    生或清算程序後，得命司法事務官進行更生或清算程序，必
    要時得選任律師、會計師或其他適當之自然人或法人1人為
    監督人或管理人，消費者債務清理條例（下稱消債條例）第
    3條、第80條前段、第83條第1項、第16條第1項分別定有明
    文。
三、本院之判斷：
  ㈠聲請人前於民國110年8月23日具狀向本院聲請調解債務清償
    方案，經本院110年度司消債調字第388號受理，於110年9月
    27日調解不成立，聲請人於同日以言詞聲請清算等情，業經
    本院依職權調閱上開調解卷宗核閱無訛。　
　㈡聲請人之財產、所得
　　聲請人於108年度至110年度申報所得各為新臺幣（下同）0
    元、367元、7,000元，名下有1998年出廠車輛1部，有三商
    美邦人壽保單2張，其中1張保單號碼170900212756號，解約
    金為27,677元，另1張保單於103年1月10日已變更要保人非
    聲請人；有富邦人壽保單3張，保單號碼1028961358、10302
    72873、1030272899號，解約金各為21,683元、11,243元、9
    ,528元，共42,454元；至南山人壽保單5張，其中1張失效、
    2張停效、餘2張有效惟無解約金；又聲請人自稱自108年7月
    起迄今，均從事工地粗工臨時工，工資按日計酬，每日1,10
    0元，平均每月工作日數為15日，月平均收入16,500元至20,
    000元不等，沒有其他兼職；於109年3月31日加入台灣綠葉
    國際股份有限公司會員，期間僅有執行業務所得367元；父
    親陳振興每月資助12,000元，前於110年9月27日向友人陳崑
    明借款79,400元以支應生活費用，每月領有租金補助3,200
    元(110年6月加碼紓困租金補貼960元)，未領取其他補助或
    給付等情，有如附表所示證據附卷可參。依聲請人上述工作
    、收入情形，認以聲請人平均每月所得(含依聲請人所述取
    平均值之工資、租金補助、父親資助)為33,450元【計算式
    ：(20,000＋16,500）÷2＋3,200＋12,000＝33,450】，核算其現
    在償債能力之基礎，堪認妥適。
  ㈢聲請人最低生活費
　  聲請人主張每月支出16,009元（包含每月分擔之房屋租金5,
    400元），並提出租賃契約（本案卷第61至64、154至157頁
    ）為證。按債務人必要生活費用，以最近1年衛生福利部或
    直轄市政府所公告當地區每人每月最低生活費1.2倍定之，
    消債條例第64條之2第1項定有明文。本院參酌衛福部社會司
    所公告111年度高雄市最低生活費為14,419元，1.2倍即17,3
    03元。聲請人陳稱與父親、未成年子女共同租屋(父親負擔
    租金3,600元)，聲請人主張每月必要支出16,009元，未逾上
    開金額，尚屬合理，應予採計。
　 ㈣聲請人扶養費支出
　  聲請人主張負擔未成年子女施○廷、蔡○霖，每月扶養費各8,
    000元，共16,000元。經查：施○廷係95年6月生，就讀高工1
    年級、蔡○霖係105年6月生(未陳報就學狀況)，108年及110
    年度均無申報所得，名下無財產，每月均領取單親生活補助
    2,155元、兒少生活扶助2,550元，未領取其他補助或給付等
    情，有戶籍謄本(本案卷第123頁)、社會補助查詢表(本案卷
    第20至23、27至31頁)、稅務電子閘門財產所得調件明細表
    （本案卷第24至25、98至100、32至33、101至103、129至13
    0、132至133頁）、勞保投保資料查詢(本案卷第26、34頁)
    、學生證(本案卷第86頁)、存簿(本案卷第118至119、113至
    117頁)、離婚協議書(本案卷第87至88頁)、高雄市政府社會
    局函(本案卷第186頁)在卷可參。施○廷、蔡○霖既未成年，
    名下復無財產，應有受扶養之權利。又按受扶養者之必要生
    活費用，準用第1項規定計算基準數額，並依債務人依法應
    負擔扶養義務之比例認定之，消債條例第64條之2第2項亦有
    明定。又因租金由聲請人及父親負擔，可認施○廷、蔡○霖無
    房屋費用支出，爰自其必要生活費用中扣除相當於房屋支出
    所佔比例（111年度高雄市每人每月不含房屋支出之最低生
    活費之1.2倍13,088元），復扣除每月領取之單親生活補助2
    ,155元、兒少生活扶助2,550元後，再由聲請人與前配偶們
    共同負擔，聲請人應負擔之扶養費即應以8,383元【試算式
    ：(13,088－2,155－2,550）×2÷2＝8,383】為度，聲請人主張
    逾此範圍，不予採計。
　㈤是否不能清償或有不能清償之虞
　　聲請人每月收入33,450元，扣除個人必要支出16,009元、子
    女扶養費8,383元後，剩餘9,058元，而聲請人目前負債總額
    為1,950,820元（調卷第21至23、25頁、本案卷第66頁，包
    括：花旗(台灣)銀行、聯邦銀行、玉山銀行、中國信託銀行
    、陳崑明），扣除三商美邦及富邦人壽之保險解約金70,131
    元(計算式：27,677＋42,454＝70,131)後，以每月所餘逐年清
    償，至少須約17年【計算式：(1,950,820－70,131))÷9,058÷
    12≒17】始能清償完畢，堪認聲請人確有不能清償債務之情
    事。
　㈥綜上，本件聲請人向本院聲請清算，應予准許，並命司法事
    務官進行本件清算程序。
四、依本條例第11條第1項、第83條第1項、第16條第1項，裁定
    如主文。
中　　華　　民　　國　　111 　年　　6 　　月　　15　　日
              　　民事庭　　法　官　賴寶合
上為正本係照原本作成
本裁定不得抗告
中　　華　　民　　國　　111 　年　　6 　　月　　15　　日
  　                        書記官　胡美儀
附表：
【本院110年度司消債調字第388號卷（下稱調卷）、110年度消
債清字第247號卷（下稱本案卷）】
1.108年至109年綜合所得稅各類所得資料清單及財產歸屬資料清
  單(本案卷第95至97、172頁)。
2.財產及收入狀況說明書（調卷第6頁）。
3.債權人清冊(本案卷第142頁)。
4.勞工保險被保險人投保資料表（本案卷第90頁）。
5.個人商業保險查詢結果表（本案卷第104至105頁）。
6.財團法人金融聯合徵信中心前置協商專用債權人清冊（調卷第
　8至9頁）。
7.信用報告（本案卷第92至94頁）。
8.社會補助查詢表（本案卷第35至39頁）。
9.高雄市政府都市發展局函（本案卷第41至45頁）。
10.勞動部勞動力發展署高屏澎東分署函（本案卷第46頁）。
11.勞動部勞工保險局函（本案卷第40頁）。
12.健保投保紀錄（本案卷第121至122頁）。
13.存簿（本案卷第107至112頁）。
14.切結書(本案卷第65頁)。
15.陳崑明之借據、證明書(本案卷第66、193頁)。
16.南山人壽保險股份有限公司函(本案卷第47至48頁)。
17.三商美邦人壽保險股份有限公司函(本案卷第49至50頁)。
18.富邦人壽保險股份有限公司函(本案卷第51至52頁)。
19.國泰人壽保險股份有限公司函（本案卷第135頁）。
20.台灣綠葉國際股份有限公司函(本案卷第150頁)。
21.111年6月8日調查筆錄(本案卷第191至192頁)。